臺灣高等法院民事裁定
110年度上易字第936號
上  訴  人  黃雪桂  

訴訟代理人  吳旭洲律師
            林譽恆律師
            黃冠儒律師
被  上訴人  侯美月  

上列當事人間債務人異議之訴事件，上訴人對於中華民國110年8
月6日臺灣臺北地方法院110年度北訴字第23號判決提起上訴，本
院裁定如下：
    主  文
上訴人應於收受本裁定正本之日起柒日內，繳納第一審裁判費新
臺幣伍萬玖仟柒佰捌拾伍元及第二審裁判費新臺幣捌萬玖仟陸佰
柒拾柒元，逾期不補正，即駁回上訴。    
　　理　由
一、按當事人因財產權而起訴或提起上訴，應依民事訴訟法第77
    條之13、第77條之16規定預納裁判費，為必須具備之程式。
    次按訴訟標的之價額，由法院核定；核定訴訟標的之價額，
    以起訴時之交易價額為準；無交易價額者，以原告就訴訟標
    的所有之利益為準，民事訴訟法第77條之1第1項、第2項定
    有明文。又債務人異議之訴之訴訟標的為該債務人之異議權
    ，法院核定此訴訟標的之金額或價額，應以起訴日該債務人
    本於此項異議權，請求排除強制執行所有之利益為準（最高
    法院92年度台抗字第659號裁定意旨參照）。另公寓大廈區
    分所有權人以對造無權占用屋頂平台加蓋違建為由，訴請拆
    除違建並返還屋頂平台予區分所有權人全體，目的在回復公
    共空間所有權之完整行使狀態，其勝訴所得受之利益，應為
    占用公共空間之使用收益，惟屋頂平台及公共空間無獨立之
    區分所有權，不能單獨交易，常無交易價額可供參考，且因
    公寓基地之用益，係平均分散於各樓層，其價額之計算方式
    ，應以公寓坐落基地之每平方公尺公告現值，乘以占用之面
    積，再除以公寓登記樓層數計算訴訟標的價額（最高法院10
    3年度台抗字第560號裁定、臺灣高等法院暨所屬法院99年法
    律座談會民事類提案第27號意旨參照）。
二、查，被上訴人於民國109年9月4日執原法院104年度訴字第19
    8號民事判決、本院105年度重上字第461號民事判決、最高
    法院109年度台上字第1681號裁定暨判決確定證明書為執行
    名義，聲請原法院109年度司執字第96981號強制執行事件在
    案，命上訴人將坐落臺北市○○區○○○路0段000巷00弄0號（下
    稱系爭建物）如上開判決附圖（即本院卷第10頁）編號B所
    示屋頂平台增建物（下稱編號B增建物，逾此部分非本院審
    理範圍，不予贅述），並將該占用部分騰空返還予被上訴人
    及全體共有人。依上說明，本件訴訟標的價額應以上訴人因
    排除強制執行所得受之利益，即編號B增建物占用屋頂平台
    使用收益之客觀利益為核定標準，又該增建物占用部分面積
    為113.2平方公尺，則以系爭建物坐落之基地於110年4月16
    日起訴時每平方公尺公告現值新臺幣（下同）41萬1,000元
    ，再除以該建物登記樓層數7層計算，有上開土地及建物登
    記謄本附卷可按（見本院卷第151、279頁），從而本件訴訟
    標的價額核定為664萬6,457元［計算式：411,000元×113.2（
    平方公尺）÷7（樓層數）＝6,646,457元，元以下四捨五入］
    ，應徵第一、二審裁判費各為6萬6,835元、10萬0,252元，
    扣除上訴人已繳第一、二審裁判費分別為7,050元、1萬0,57
    5元（見原審卷第3頁、本院卷第11頁）後，上訴人尚應補繳
    第一、二審裁判費各為5萬9,785元、8萬9,677元。至上訴人
    主張其已拋棄編號B增建物之事實上處分權，故訴訟標的價
    額應以其免去強制執行拆除義務之費用利益64萬9,425元計
    算；縱認應以編號B增建物占用屋頂平台所得受之客觀利益
    為核定標準，亦應考量其屬違建，隨時有受強制拆除之風險
    ，乃至於占用系爭建物樓頂平台土地之所得受之客觀利益會
    因此減損，尚有賴鑑定機關重新評估等語（見本院卷第239
    頁）。惟上訴人是否已拋棄編號B增建物之事實上處分權，
    乃屬本件債務人異議之訴有無理由之問題；又本件應以系爭
    建物坐落基地之每平方公尺公告現值，乘以編號B增建物占
    用之面積，再除以該建物登記樓層數計算訴訟標的價額如上
    述，核與編號B增建物是否有受強制拆除之風險無涉，上訴
    人上開主張，均屬無據。
三、茲限上訴人於收受本裁定正本之日起7日內，如數向本院繳
    納，逾期未繳納第二審裁判費，即駁回其上訴，爰裁定如主
    文。
中　　華　　民　　國　　110 　 年　　11　　月　 15  　日
                    民事第一庭    
                        審判長法  官 吳光釗  
　                            法  官 江春瑩 
    　　　　　　　　　　      法  官 游悅晨 
正本係照原本作成。
如不服本裁定，應於收受送達後10日內向本院提出抗告狀，並應
繳納抗告費新臺幣１千元。
中　　華　　民　　國　　110 　年　　11　　月　　15　　日
   　　　　　　　　　　　　　書記官 王詩涵